【裁判字號】    89,上,431
【裁判日期】    900501
【裁判案由】    給付貨款
【裁判全文】
台灣高等法院民事判決  八十九年度上字第四三一號
      上  訴  人  聯明紡織廠股份有限公司
      法定代理人  黃成立
      被上訴人    中興紡織廠股份有限公司
      法定代理人  周音喜
                  鄧小文
右當事人間給付貨款事件，上訴人對於中華民國八十九年二月二十四日臺灣臺北地方
法院八十八年度訴字第二六九三號第一審判決，提起上訴，本院判決如左：
    主    文
原判決廢棄。
被上訴人應給付上訴人新台幣佰肆拾陸萬伍仟玖佰柒拾壹元，及自民國八十八年七
月八日起，至清償日止，按週年利率百分之五計算之利息。
第一、二審訴訟費用由被上訴人負擔。
本判決所命給付，於上訴人供擔保新台幣壹佰壹拾陸萬元後得假執行，但被上訴人如
於假執行程序實施前，以新台幣佰肆拾陸萬伍仟玖佰柒拾壹元為上訴人預供擔保，
得免為假執行。
    事    實
甲、上訴人方面：
一、聲明：除擔保金額外，如主文所示。
二、陳述：除與原判決記載相同者，茲引用之外，補陳略稱：
  (一)被上訴人未依約給付本件系爭貨款（下稱本案），為被上訴人所不爭執。
  (二)被上訴人抗辯，其向上訴人購買之另案布料有瑕疵（下稱另案），已依法解除該
    契約，並以上訴人應返還之貨款與本案系爭貨款抵銷等語，核顯無可採。
  (三)被上訴人於訂購另案系爭買賣標的物前，即已先確認其樣布之品質，例如該布磨
    毛之程度，並於訂購單明定：「品質：8.出貨前送各色４＋Ｙ樣布供確認。」
    而被上訴人亦自認上訴人確已依約交付樣布，惟不論被上訴人係於何時收受該樣
    布，其均未於其後相當期間內，就該樣布之品質表示異議，是被上訴人既未能舉
    證上訴人交付之布之品質與樣布有何不符之處，自不得枉稱該布有瑕疵存在。
  (四)且被上訴人自承另案布匹有部分業經剪裁，甚已製成褲子。是被上訴人之解除權
    自已消滅。又此種情形，倘解除契約實顯失公平，依民法第三百五十九條但書之
    規定，被上訴人亦不得主張解除另案契約。
  (五)依民法第二百六十一條規定：當事人因解除而生之相互義務，準用第二百六十四
    條有關同時履行抗辯之規定，是上訴人於被上訴人未依民法第二百五十九條之規
    定，履行回復原狀之義務前，即得拒絕返還另案價金與被上訴人，被上訴人洵不
    得逕為抵銷之主張。
三、證據：除援用原審所提之證據外，並補提：
    上證一：紡織工業詞彙節影本乙件。
    上證二：恩吉實業有限公司八十八年六月二日函影本乙份。
    上證三：恩吉實業有限公司八十八年三月八日函影本乙份。
    上證四：買賣契約書影本兩件及訂購單影本四件。
    上證五：磨毛使用之砂布乙件。
    上證六：鑑定報告節影本乙份。
    上證七：訂單影本二紙。
乙、被上訴人方面：
一、聲明：
  (一)上訴駁回。
  (二)上訴費用由上訴人負擔。
  (三)如受不利之判決，請准供擔保免假執行。
二、陳述：除與原判決記載相同者，茲引用之外，補陳略稱：
  (一)全棉布之價格較高，一般均用於製作服裝，除非有特別情況，不可能供作工業使
    用，故其撕裂力之要求自亦較工業用布為高，被上訴人另案訂購之布為全棉布，
    一般均係用於製作服裝，原審謂「布之一般通常效用即在能遮風蔽體，且應不易
    撕裂，否則如布料經一年半載即可易於撕裂，顯然欠缺布之通常效用及價值」完
    全適法；尤其以本件言，另案訂購之布料兩造固未約定係專作褲子使用，但兩造
    類似交易往來已有相當時日，以本件布料之色澤及材質，上訴人當然應知悉並已
    知悉係為供褲子及上裝、工作服使用，又不論係供何種類服裝之用途，以手撕之
    不破乃服裝用布之一般應具品質，上訴人竟以所謂訂購另案布料時，兩造未約定
    作何用途，據以推論布之用途非僅供製作服裝，並據此指摘原判決違法云云，不
    但殊非誠信，亦顯無理由。
  (二)台灣檢驗科技股份有限公司 (SGS)乃專業檢驗機構，就爭議之另案全棉布，上訴
    人前亦曾自行委託該公司作檢驗，足見上訴人亦認同該公司之專業檢驗能力，被
    上訴人於原審請求法院指定該公司鑑定時，上訴人亦無任何意見予以同意，乃於
    鑑定結果確認另案全棉布確有重大瑕疵（撕裂力低於一般標準），原審並因此判
    決上訴人敗訴後，上訴人竟反稱上開鑑定結果不得逕為其不利認定云云，上訴人
    上開主張顯非誠信，並無理由。又SGS公司人員八十八年九月十三日勘驗時，對
    法官所為「就以此布匹之規格，有否一定之數據其撕裂力大約多少」之詢問，答
    覆稱「看兩造對撕裂力之要求」云云，其真意只是說明撕裂力可能因買賣雙方約
    定而有不同數據要求，有的可能要求較高，有的可能較低，但無論如何一定有一
    個撕裂力最低標準，乃上訴人故意曲解該公司人員陳述之真意，並無理稱由該公
    司人員之陳述得以推論出撕裂力無一般標準之結論，進而指摘鑑定報告理由不備
    云云，上訴人上開主張實亦顯無理由。
  (三)上訴人為布料之專業製造商，如磨毛、上膠對布之撕裂力有影響，會因而使布不
    具一般應具之品質，則上訴人實不能諉為不知。況由兩造先前之交易亦有磨毛與
    上膠之要求，而未有類似撕裂力不足瑕疵之事實，亦可證明上訴人上開主張並不
    足採。事實上上訴人可能為克服染整問題，於染劑中加入某些酸鹼物質之新方式
    處理，而該等染整新方式影響撕裂力強度，致生本件瑕疵。又磨毛、上膠等為布
    之一般正常加工程序，如磨毛、上膠對布之撕裂力有影響，上訴人為布料之專業
    製造商理應注意防免之，至少應負責避免磨毛及上膠使布不具一般標準撕裂力之
    結果，否則上訴人即應負瑕疵擔保責任，即不論磨毛或上膠是否影響布之撕裂力
    ，上訴人均不能據以卸責。
三、證據：除援用原審所提之證據外，補提：
    被上證一：ITS檢驗報告影本乙份。
    被上證二：裁片部分退貨證明。
    被上證三：捲支部分退貨證明。
    被上證四：恩吉實業有限公司函影本乙份。
    被上證五：PULS TRADING 信函影本三份。
    被上證六：恩吉實業有限公司信函影本乙份。
    並聲請傳訊證人蘇坤茂、李新民。
    SGS公司美國分公司紡織品測試與一般標準要求之規定簡譯文影本乙份。
丙、本院依聲請函請台灣檢驗科技股份有限公司說明紡織品測試與一般標準要求之規
    定。
    理    由
一、上訴人主張：被上訴人於八十七年十二月，向上訴人訂購全棉彈性布二批、全棉
    染色布一批及Ｔ／Ｃ染色布一批，合計共四批，而上訴人已依約交付，但被上訴
    人應付之貨款合計為三百四十六萬五千九百七十一元，迄今均未支付，上訴人既
    已全部提出給付，並經被上訴人受領，被上訴人自負給付價金之義務，依民法第
    二百二十九條之規定，被上訴人應負給付遲延之責任，上訴人得依民法第三百六
    十七條、第二百二十九條、最高法院八十六年度台上字第八０五號判決，求為判
    決如其聲明。
二、被上訴人則以：其確曾向上訴人訂購本件系爭貨物，貨款合計為三百四十六萬五
    千九百七十一元。惟被上訴人前另案向上訴人訂購全棉布六五、三六六碼之貨物
    ，結果因撕力不佳遭國外買主全數退貨，被上訴人已依法解除買賣契約，請求上
    訴人返還另案業已給付買賣價金四百四十五萬零一百七十八元，被上訴人並已於
    八十八年三月十二日，以台北光華郵局第二０三號存證信函，主張以上開上訴人
    應返還之另案買賣價金與本案系爭三百四十六萬五千九百七十一元為抵銷在案，
    抵銷結果，上訴人尚積欠被上訴人九十八萬四千二百零七元，則被上訴人並未積
    欠上訴人任何貨款。上訴人起訴請求被上訴人給付系爭貨款，即屬無據等語，資
    為抗辯。
三、上訴人主張之事實，業據其提出與所述相符之訂購單四份、產品發送單四份、發
    票七份及確認單一份為證（見原審卷第十至二十頁），且為被上訴人所不爭執，
    上訴人之主張，應可採信。惟被上訴人以其前向上訴人購買另案貨物之全棉布六
    五、三六六碼，結果因撕力不佳遭國外買主全數退貨，被上訴人已依法解除買賣
    契約，請求上訴人返還其已付買賣價金四百四十五萬零一百七十八元，被上訴人
    並以上開上訴人應返還之另案買賣價金與本案系爭三百四十六萬五千九百七十一
    元抵銷，被上訴人抵銷後既未積欠上訴人任何貨款等語置辯，上訴人則對於被上
    訴人請求抵銷之另案貨款，主張同時履行抗辯。是本件所應審酌者厥為被上訴人
    對上訴人是否得主張抵銷。
四、查上訴人對於出賣另案貨物全棉布六五、三六六碼予被上訴人，價金共四百四十
    五萬零一百七十八元，因遭國外客戶退貨，存放被上訴人倉庫中等情，並不爭執
    ，且經原審勘驗屬實，有勘驗筆錄在卷可稽（見原審卷第九九、一○○頁），被
    上訴人之抗辯，自非無據。而被上訴人就另案買賣主張解除契約，並請求回復原
    狀返還已付價金，上訴人則主張同時履行抗辯，請求被上訴人返還另案之貨物，
    是兩造就另案買賣契約之解除及回復原狀仍有爭執，且被上訴人業經將受領之部
    分布匹裁剪，亦為被上訴人所是認，並經原審履勘明確，有前揭勘驗筆錄可稽，
    雖被上訴人辯稱前經催告上訴人取回另案之貨物，上訴人遲不領回云云，惟雙務
    契約之一方當事人受領遲延者，其原有之同時履行抗辯權，並未因而歸於消滅。
    故他方當事人於其受領遲延後，請求為對待給付者，仍非不得提出同時履行之抗
    辯（最高法院七十五年度台上字第五三四號判例參照），職是，上訴人就被上訴
    人主張另案貨款與本案貨款抵銷，自仍得行使同時履行抗辯，至為顯然。
五、按二人互負債務，而其給付種類相同，並均屆清償期者，各得以其債務，與他方
    之債務，互為抵銷。但依債之性質不能抵銷或依當事人之特約不得抵銷者，不在
    此限。民法第三百三十四條第一項，定有明文。是主動債權之附有同時履行抗辯
    權者，性質上不許抵銷，否則無異剝奪對方之抗辯權。本件被上訴人固有依法解
    除另案買賣契約，請求上訴人返還其另案已給付價金之權利。惟依民法第三百六
    十九條規定，買賣標的物與其價金之交付，除法律另有規定或契約另有訂定，或
    另有習慣外，應同時為之。又，契約解除時，當事人雙方回復原狀之義務，除法
    律另有規定或契約另有訂定外，由他方所受領之給付物，應返還之，第二百五十
    九條第一款，亦有規定，是上訴人對於被上訴人請求其返還給付買貨價金，得行
    使同時履行抗辯權，請求被上訴人給付其交付之貨品，從而自不許被上訴人以其
    對上訴人另案之返還價金債權，與上訴人之本案系爭價金債權，主張抵銷（最高
    法院七十九年度台上字第二○六五號判決參照），故主動債權附有抗辯權，而被
    動債權未附抗辯權者，縱屬種類相同，亦宜解為性質上不能抵銷（最高法院七十
    二年度台上字第一六五九號判決參照），蓋如附有同時履行之抗辯，而受動債權
    無此抗辯時，如許其抵銷，即與無故剝奪被抵銷人之抗辯權無異（最高法院五十
    二年度台上字第二四一五號判決參照），本件上訴人對於被上訴人另案之同時履
    行抗辯權權，並未歸於消滅，有如前述，從而，本件兩造就另案債務之存在既有
    爭執，即與前開抵銷條件不合，除得另案訴請返還外，被上訴人無權就另案貨款
    主張抵銷，灼然可見。
六、綜上所述，上訴人主張，為可採，被上訴人抗辯，為無可取。從而，上訴人本於
    買賣契約之法律關係，請求被上訴人給付貨款，為有理由，應予准許。原審為上
    訴人敗訴之判決，尚有未洽。上訴意旨指摘原判決不當，求予廢棄改判，為有理
    由。爰由本院予以廢棄改判，如主文第二項所示。又兩造均陳明願供擔保宣告准
    免假執行，經核均無不合，爰分別酌定相當擔保金額准許之。
八、本件事證已臻明確，兩造其餘主張陳述及所提之證據，經審酌與判決結果不生影
    響，不再一一論述，附此敘明。
據上論結，本件上訴為有理由，依民事訴訟法第四百五十條、第七十八條、第四百六
十三條、第三百九十條第二項、第三百九十二條，判決如主文。
中      華      民      國    九十      年      五      月      一      日
                                臺灣高等法院民事第十一庭
                                    審判長法  官  吳  景  源
                                          法  官  滕  允  潔
                                          法  官  連  正  義
右正本係照原本作成。
如不服本判決，應於收受送達後二十日內向本院提出上訴書狀，其未表明上訴理由者
，應於提出上訴後二十日內向本院補提理由書狀（均須按他造當事人之人數附繕本）
上訴時應提出委任律師或具有律師資格之人之委任狀；委任有律師資格者，另應附具
律師及格證書及釋明委任人與受任人有民事訴訟法第四百六十六條之一第一項但書或
第二項（詳附註）所定關係之釋明文書影本。
中      華      民      國    九十      年      五      月       三     日
                                          書記官  張  永  中
附註：
民事訴訟法第四百六十六條之一（第一項、第二項）：
對於第二審判決上訴，上訴人應委任律師為訴訟代理人。但上訴人或其法定代理人具
有律師資格者，不在此限。
上訴人之配偶、三親等內之血親、二親等內之姻親，或上訴人為法人、中央或地方機
關時，其所屬專任人員具有律師資格並經法院認為適當者，亦得為第三審訴訟代理人
。


司法院資訊處製作；財團法人民間司法改革基金會備份。
